臺灣臺中地方法院刑事判決　　　　　　　96年度訴字第1872號
公　訴　人　臺灣臺中地方法院檢察署檢察官
被　　　告　甲○○
選任辯護人　陳浩華律師
上列被告因違反懲治走私條例案件，經檢察官提起公訴（九十五
年度偵字第二三九○九號），本院判決如下：
    主    文
甲○○無罪。
    理    由
一、公訴意旨略以：(一)被告甲○○係設於南投縣魚池鄉五城村五
    城巷七一號「智嵩企業有限公司」（以下簡稱智嵩公司）之
    實際負責人（登記負責人為不知情之案外人即被告之配偶宋
    品瑄），明知大陸地區茶葉係屬不准輸入之管制進口物品，
    且其一次私運之完稅價格超過新臺幣（下同）十萬元者，屬
    於行政院依懲治走私條例第二條第四項規定公告之「管制物
    品項目及數額」丙項所列之管制進口物品，竟於民國九十年
    二月二十六日，委由不知情之偉聯報關股份有限公司（以下
    簡稱偉聯公司）之人員，向財政部臺中關稅局，申報運進口
    越南產製之茶葉一批（報單號碼：ＤＡ／ＢＣ／九○／Ｕ四
    四○／九○二○、ＤＡ／ＢＣ／九○／Ｕ四四○／九○五○
    號）。嗣經財政部臺中關稅局查驗結果，發現實際來貨為不
    准輸入之管制進口物品大陸地區小沱茶五千零三十一公斤、
    普洱茶餅二千二百五十一點二公斤及普洱茶磚二千零十六公
    斤，重量合計達九千二百九十八點二公斤，完稅價格為四十
    五萬二千九百九十二元，已逾私運管制物品進口公告數額，
    並扣得上開大陸地區茶葉九千二百九十八點二公斤。(二)因認
    被告涉有懲治走私條例第二條第一項私運管制物品進口逾公
    告數額罪嫌云云。
二、按犯罪事實應依證據認定之，無證據不得認定犯罪事實；又
    案件不能證明被告犯罪者，應諭知無罪之判決，刑事訴訟法
    第一百五十四條第二項、第三百零一條第一項分別定有明文
    。再者，認定不利於被告之事實，須依積極證據，苟積極證
    據不足為不利於被告事實之認定時，即應為有利於被告之認
    定，更不必有何有利之證據；又認定犯罪事實所憑之證據，
    雖不以直接證據為限，間接證據亦包括在內；然無論直接或
    間接證據，其為訴訟上之證明，須於通常一般之人均不致於
    有所懷疑，而得確信其為真實之程度者，始得據之為有罪之
    認定；另刑事訴訟法第一百六十一條已於九十一年二月八日
    修正公布，其第一項規定：檢察官就被告犯罪事實，應負舉
    證責任，並指出證明之方法。因此，檢察官對於起訴之犯罪
    事實，應負提出證據及說服之實質舉證責任。倘檢察官所提
    出之證據，不足為被告有罪之積極證明，或其指出證明之方
    法，無從說服法院以形成被告有罪之心證，基於無罪推定之
    原則，自應為被告無罪判決之諭知，業分經最高法院三十年
    上字第八一六號、七十六年臺上字第四九八六號、九十二年
    臺上字第一二八號著有判例。
三、公訴人認被告涉有上開私運管制物品進口逾公告數額罪嫌，
    無非係以：(一)被告並不否認曾於上開時地，委由不知情之偉
    聯公司人員，申報自越南進口上開茶葉，而經財政部臺中關
    稅局查驗後查獲，並扣得上開茶葉之事實；(二)證人何基石、
    顏茂松二人之證述；(三)商業發票，進口報單，財政部臺中關
    稅局扣押貨物收據，財政部關稅總局九十年七月六日臺總局
    認字第九○一○四○九一號、九○一○四○九七號函，駐胡
    志明市臺北經濟文化辦事處商務組九十年六月十五日胡志九
    ○商字第二四九號函，財政部臺中關稅局中普進二字第九○
    一○四二九八號復查決定書，財政部臺中關稅局中普進二字
    第九○一○四二九九號復查決定書，財政部臺中關稅局九○
    驗進字第○六四號處分書，財政部臺中關稅局九○驗進字第
    ○六六號處分書，財政部臺財訴字第○九○○○六七一五七
    號訴願決定書，臺中高等行政法院九十一年度訴字第三七○
    號判決，臺中高等行政法院九十三年度再字第八號裁定，臺
    中高等行政法院九十四年九月二十三日中高行振信九三再七
    字第○九四○○○三七八五號函，最高行政法院九四年度裁
    字第○一六○五號、九四年度裁字第○一八二五號裁定；(四)
    被告既為茶葉專業製造及貿易商，對茶葉之種類及製茶過程
    均應知之甚詳等情為據。
四、訊據被告固不否認：其所實際負責智嵩公司之曾於上開時地
    ，自越南進口上開茶葉，而經財政部臺中關稅局查驗後查獲
    ，並扣得上開茶葉之事實，惟堅決否認有何私運管制物品進
    口逾公告數額之犯行，辯稱：其當初進口上開茶葉時，並不
    知上開茶葉為大陸地區之茶葉。其從未去過大陸地區，不可
    能會購買大陸地區之茶葉。況上開茶葉應係越南之茶葉，其
    有產地證明可證，故財政部臺中關稅局不可徒以上開茶葉之
    外包裝有簡體字，即率認該茶葉確屬大陸地區之茶葉云云。
五、經查：(一)按行為非出於故意或過失者，不罰。過失行為之
    處罰，以有特別規定者為限，刑法第十二條定有明文。又與
    海關緝私條例不同，懲治走私條例就私運管制物品進品逾公
    告數額之行為，並未設有過失行為處罰之特別規定。(二)被
    告所實際負責之智嵩公司因有「過失」，違反誠實申報之義
    務，將上開大陸地區所生產之茶葉，虛報生產國為越南，而
    遭財政部臺中關稅局於九十年九月十四日，以中普進二字第
    九○一○四二九八號復查決定書裁處罰鍰十七萬二千七百五
    十四元，並將上開茶葉沒入。經智嵩公司先後提起訴願、行
    政訴　訟、上訴、再審之訴、抗告、再審之訴及抗告後，分
    別經財政部於九十一年四月二十五日，以臺財訴字第○九○
    ○○六七一五七號訴願決定書駁回訴願，臺中高等行政法院
    於九十一年十一月二十日，以九十一年度訴字第三七○號判
    決駁回原告之訴，最高行政法院於九十三年三月十八日，以
    九十三年度裁字第二九六號裁定駁回上訴確定，臺中高等行
    政法院於九十三年五月二十八日，以九十三年度再字第七號
    裁定駁回再審之訴，最高行政院於九十四年八月十八日，以
    九四年度裁字第○一六○五號裁定駁回抗告確定，臺中高等
    行政法院於九十三年七月十九日，以九十三年度再字第八號
    裁定駁回再審之訴，及最高行政院於九十四年九月八日，以
    九四年度裁字第○一八二五號裁定駁回抗告確定等情，有上
    開復查決定書、訴願決定書、判決及裁定分附於偵查卷第六
    頁至第一二頁，第一九頁至第七五頁可參。準此，本件公訴
    人所提之上開書證，僅得作為認定被告就上開私運管制物品
    進品逾公告數額之行為，其主觀上確有過失，但並無法據以
    認定其主觀上確有「故意」存在。(三)證人顏茂松、何基石
    二人於偵查中所為之結述，偵查卷第八○頁、第八一頁所附
    之商業發票、裝箱明細，及法務部調查局卷所附之進口報單
    ，財政部　臺中關稅局扣押貨物收據，財政部關稅總局九十
    年七月六日臺總局認字第九○一○四○九一號、九○一○四
    ○九七號函，駐胡志明市臺北經濟文化辦事處商務組九十年
    六月十五日胡志九○商字第二四九號函等證據，亦均僅得證
    明：被告所實際負責之智嵩公司有違反誠實申報之義務，將
    上開大陸地區所生產之茶葉，虛報生產國為越南，而遭財政
    部臺中關稅局查獲之事實，亦無從證明被告主觀上確有私運
    管制物品進口逾公告數額之「故意」存在。(四)本案被告進
    口上開茶葉時，曾由越南出口商取得越南該地產業公會所出
    具之上開茶葉之產地為越南之產地證明一紙（參本院卷第四
    三頁）。而除大陸地區外，越南北部河江省亦有生產普洱茶
    等情，有駐胡志明市臺北經濟文化辦事處商務組九十年六月
    十五日胡志九○商字第二四九號函一紙附於法務部調查局卷
    第三六頁、第三七頁可參。準此，被告是否因誤信與其交易
    之越南出口商，致進口上開逾公告數額之大陸地區茶葉，顯
    非無疑。自不得徒以：被告為茶葉專業製造及貿易商等情，
    既率認其主觀上確有私運管制物品進口逾公告數額之「故意
    」存在。(五)綜上所述，本院綜合公訴人所提出之上開證據及
    卷內之所有直接及間接證據後，認為尚無法達到令通常一般
    之人均不致於有所懷疑，而得確信被告確有公訴人所指上開
    犯行。此外，復查無其他積極確切之證據，足資證明被告確
    有上開犯行。是揆諸上開說明意旨，自應為被告無罪之諭知
    。
據上論斷，應依刑事訴訟法第三百零一條第一項，判決如主文。
本案經檢察官乙○○到庭執行職務。
中　　華　　民　　國　　96　　年　　7　 　月　  30　　日
                刑事第十六庭  審判長  法　官　張智雄
                                      法　官　黃松竹
                                      法　官　唐敏寶
以上正本證明與原本無異。
如不服本判決，應於送達後十日內向本院提出上訴狀（須附繕本
），上訴於臺灣高等法院臺中分院。
                                      書記官　張介鳴
中　　華　　民　　國　　96　　年　　7 　　月　  30　　日
